【裁判字號】    92,保險簡上,1
【裁判日期】    921210
【裁判案由】    給付保險金
【裁判全文】
臺灣雲林地方法院民事判決  九十二年度保險簡上字第一號
    上  訴  人  乙○○
    被  上訴人  中國人壽保險股份有限公司
    法定代理人  己○○
    訴訟代理人  甲○○
                丙○○
                丁○○
                戊○○
右當事人間請求給付保險金事件，上訴人對於中華民國九十二年七月二十九日本院斗
六簡易庭九十二年度六簡字第一四五號第一審判決提起上訴，經本院於九十二年十一
月二十六日言詞辯論終結，判決如左：
    主      文
上訴駁回。
第二審訴訟費用由上訴人負擔。
    事      實
甲、上訴人方面：
  一、聲明：
    (一)原判決廢棄。
    (二)被上訴人應給付上訴人新臺幣（下同）十五萬四千一百七十六元，及自民國九
      十一年十一月二十四日起至清償日止按年息百分之十計算之利息。
    (三)第一、二審訴訟費用由被上訴人負擔。
  二、陳述：除與原判決記載相同者，茲引用之外，補稱：
    (一)上訴人向被上訴人投保保安終身保險（以下稱系爭保險契約）前，不知其於八
      十五年九月二十二日，已有子宮肌瘤之病症，否則，應不致多年均未就醫診治
      。
    (二)存在於人體之腫瘤或慢性疾病，本有逐漸痊癒或日益加重之可能，自不能以投
      保前存有該病症，即全然排除保險理賠。
    (三)上訴人於九十年六月二十日向被上訴人投保系爭保險契約時，當時上訴人之子
      宮肌瘤尚未達於須以手術切除全子宮治療之程度，嗣上訴人雖於九十一年十月
      二十一日住院治療，直至九十一年十月二十一日始出院，然其時距離上訴人投
      保系爭保險契約已逾三十日以上，是上訴人罹患之子宮肌瘤之情況，於八十五
      年九月二十二日、九十年六月二十日、九十一年十月二十一日應有不同，縱令
      上訴人於投保時確有子宮肌瘤，亦非必然將於九十一年十月二十一日進行全子
      宮切除手術，是上訴人於九十一年十月間因子宮肌瘤住院並為全子宮切除手術
      ，被上訴人應予理賠。
乙、被上訴人方面：
  一、聲明：
    (一)上訴駁回。
    (二)第一、二審訴訟費用由上訴人負擔。
  二、陳述：除與原判決記載相同者，茲引用之外，補稱：
    (一)上訴人指稱其對於自己罹患子宮肌瘤一事全然不知，有違一般經驗法則。蓋上
      訴人於八十五年九月二十二日曾因上呼吸道感染至安生醫院就診，當時上訴人
      因生理期異常，由醫師安排以超音波檢查，發現其罹患子宮腺肌瘤，而依經驗
      法則，醫師為病患診療後均會將檢查結果或病情告知病患，上訴人雖非因懷疑
      可能罹患子宮肌瘤而就診，然因醫師於診療過程中發現該項疾病，依其職責自
      應將檢查結果告知病患，由病患決定是否接收相關之治療。
    (二)子宮肌瘤為子宮體與子宮頸所有腫瘤中最為常見之一種良性腫瘤，好發於三十
      至四十歲之女性，有時可能屬於惡性腫瘤，端視病患之體質與發生部位而定；
      且子宮肌瘤通常無法以單純之外觀檢查發現，除非患者本身體型相當瘦小，且
      腫瘤大小在十公分以上，方可以觸診得知；又子宮肌瘤並非全無自然痊癒之可
      能，即於婦女停經後腫瘤細胞將逐漸萎縮，若欲治療，則可進行手術切除。
    (三)上訴人於九十一年十月二十一日因罹患子宮肌腺瘤至博全醫院接受全子宮切除
      手術治療並住院觀察手術後復原情形。惟上訴人於九十年六月二十日向被上訴
      人投保前，早於八十五年九月二十二日業已發現並知悉其罹患有子宮肌瘤之事
      實，則上訴人就投保前業已罹患之疾病所進行之治療費用，向被上訴人請求保
      險金給付，被上訴人應不負給付保險金之責任。
    理      由
一、本件上訴人乙○○起訴主張：其於九十年六月二十日，與被上訴人簽訂系爭保險
    契約，保險項目包含住院健康保險附約、新康泰綜合住院醫療保險附約，嗣上訴
    人於九十一年十月二十一日因子宮肌腺瘤入院接受子宮切除手術治療，於同年月
    二十七日出院，共計住院七天，被上訴人依系爭保險契約中「住院健康保險附約
    （乙型）」第六條及新康泰綜合住院醫療保險附約第六、七、八、九條之約定，
    於九十一年十一月八日向被告申請保險理賠，被告則以原告投保前即已赴醫診治
    為由拒絕給付。然上訴人雖曾於八十五年九月二十二日前往斗六市安生醫院就診
    ，惟上訴人當日就診係因上呼吸道感染，雖上訴人當時併有月經異常現象，醫生
    順便安排超音波檢查，然上訴人並不知超音波檢查之結果，且上訴人當日拿取之
    藥物亦係治療呼吸道感染之藥物，上訴人並未於要保書故意隱瞞罹患子宮腺肌瘤
    之事實，為此，爰依兩造簽定「住院健康保險附約」之約定，請求被上訴人給付
    上訴人保險金十五萬四千一百七十六元，及自九十一年十一月二十四日起至清償
    日止按年息百分之十計算之約定遲延利息。
二、被上訴人則以：上訴人於九十年六月二十日向被上訴人投保系爭保險契約，依兩
    造所訂立之住院健康保險附約對於疾病之定義，系爭保險契約所承保之疾病，係
    指被保險人參加本附約或自復效之日起，持續有效三十日以後始行發生之疾病，
    亦即被保險人自附約生效日後第三十一日起所發生之疾病，始在本附約保障之範
    圍內。上訴人於投保系爭保險契約前，曾於八十五年九月二十九日至安生醫院經
    超音波診斷有子宮肌瘤，是上訴人於九十一年十月二十一日至二十七日就其罹患
    子宮腺肌瘤疾病住院進行手術治療，顯然係上訴人投保前業已罹患之疾病，而非
    於上訴人即被保險人投保參加該附約之日起，持續有效三十日以後始行發生之疾
    病，應非被上訴人系爭保險契約所承保之疾病，依保險法第一百二十七條及兩造
    保險契約之約定，被上訴人應可拒絕理賠等語，資為抗辯。
三、上訴人主張其於九十年六月二十日與被上訴人簽訂系爭保險契約，保險項目包含
    住院健康保險附約、新康泰綜合住院醫療保險附約，嗣上訴人於九十一年十月二
    十一日至同年月二十七日因子宮肌腺瘤切除手術住院治療後，於同年十一月八日
    依兩造所簽訂「住院健康保險附約乙型」之約定，向被上訴人請求給付保險金十
    五萬四千一百七十六元遭拒之事實，業據其提出壽險保險單、住院健康保險附約
    保單條款、診斷證明書、收據為證，復為被上訴人不爭執，堪信為真實。
四、上訴人另主張其雖於八十五年九月二十二日曾至斗六市安生醫院就診，惟其當日
    就診係因上呼吸道感染，雖上訴人當時併有月經異常現象，醫生順便安排超音波
    檢查，然上訴人並不知超音波檢查之結果，且上訴人當日拿取之藥物亦係治療呼
    吸道感染之藥物，上訴人並未於要保書故意隱瞞罹患子宮腺肌瘤之事實，為被上
    訴人所否認，並以前揭情詞置辯。是本件所應審究者，厥為上訴人所罹患之子宮
    肌腺瘤是否屬於系爭住院健康保險附約保單條款第二條第五款約定之「疾病」，
    亦即系爭保險契約所承保之「疾病」，而為系爭保險契約承保之範圍？
五、經查：
  (一)依兩造所簽訂之住院健康保險附約及新康泰綜合住院醫療保險附約保單條款第二
    條第五款約定，兩造所簽訂之保險契約所承保之「疾病」，係指自被保險人參加
    本附約或自復效之日起，持續有效三十日以後才開始發生之疾病，有上訴人所提
    出之住院健康保險附約及新康泰綜合住院醫療保險附約保單條款在卷可稽。
  (二)上訴人雖主張：其於八十五年九月十二日至安生醫院就醫，係因上呼吸道感染，
    當日雖有進行超音波檢查，然超音波檢查後，醫師並未告知超音波檢查結果其患
    有子宮肌瘤，故其確實不知罹患子宮肌瘤云云。然查，上訴人於八十五年九月二
    十二日因上呼吸道感染及月經異常出血前往安生醫院就診，經醫師安排以超音波
    檢查結果，顯示有子宮肌瘤三‧二一乘以三‧三二公分等情，有診斷證明書二紙
    及超音波報告一紙附卷足憑。且經本院依職權函詢安生醫院上訴人於八十五年九
    月二十二日之診療情形，該院函覆以：病患乙○○於八十五年九月二十二日因主
    訴月經不規則不正常陰道出血來院就診，經醫師安排超音波檢查，顯示子宮體有
    一約三公分之腫瘤，故診斷為月經異常、子宮肌瘤，因病患乙○○當天併有上呼
    吸道炎症之現象，故予以上呼吸道炎症治療藥，本件係醫師主動施行婦科腹部超
    音波檢查，於檢查完成後有主動向病患說明其檢查結果（有一約三公分之子宮肌
    瘤），此有安生醫院函文一份在卷可考，足證上訴人於八十五年九月二十二日至
    安生醫院就診時，業已罹患子宮肌瘤之病症，且上訴人已自醫師處知悉其患有子
    宮肌瘤之事實，是上訴人前揭主張，與事實不符，自不足採。
  (三)綜上，上訴人於八十五年九月二十二日既已罹患子宮肌瘤，並為上訴人所知悉，
    顯見子宮肌瘤應係上訴人投保前已發生之疾病，不屬於兩造所簽訂之住院健康保
    險附約及新康泰綜合住院醫療保險附約保單條款第二條第五款約定所承保之「疾
    病」，非被上訴人所承保之保險範圍。
六、綜上所述，上訴人所罹患之子宮肌瘤既非被上訴人所承保之疾病，則上訴人對於
    因該疾病所生之醫療費用，自不得依兩造所簽訂之「住院健康保險附約」第六條
    及「新康泰綜合住院醫療保險附約」第六、七、八、九條之約定，向被上訴人請
    求給付保險金。從而，上訴人請求被上訴人給付上訴人醫療保險金十五萬四千一
    百七十六元，及自九十一年十一月二十四日起至清償日止按年息百分之十計算之
    約定遲延利息，為無理由，不應准許。原審為上訴人敗訴之判決，並駁回上訴人
    假執行之聲請，於法並無違誤。上訴意旨仍執前詞指摘原判決不當，求予廢棄，
    為無理由，應予駁回。
七、據上論結，本件上訴為無理由，依民事訴訟法第四百三十六條之一第三項、第四
    百四十九條第一項、第七十八條，判決如主文。
中      華      民      國    九十二    年     十二     月      十      日
                            臺灣雲林地方法院民事庭
~B審判長法官  陳宏卿
~B法      官  陳秋如
~B法      官  冷明珍
右為正本係照原本作成。
本判決不得上訴。
中      華      民      國    九十二    年     十二     月      十      日
~B法院書記官  朱克文


司法院資訊處製作；財團法人民間司法改革基金會備份。
